最高法院刑事判決　　　　　　　　　　　　　　　八十七年度台上字第四三二九號
　　上　訴　人
　　(即自訴人)　王金燦
　　上　訴　人
　　(即 被 告)　洪元羲
　　右　一　人
　　選任辯護人　俞兆年律師
右上訴人等因自訴人自訴被告偽造文書案件，不服台灣高等法院中華民國八十六年四
月三日第二審判決（八十五年度上訴字第四四八八號，自訴案號：台灣板橋地方法院
八十四年度自字第三六三號），提起上訴，本院判決如左：
    主  文
原判決撤銷，發回台灣高等法院。
王金燦之上訴駁回。
    理  由
一撤銷發回部分：
本件原判決認定上訴人即被告洪元羲（下稱被告）係達興建設股份有限公司（下稱達
興公司）之實際負責人，於民國八十一年初，利用不知情之葛蓓蓓冒用沈耀銘、沈樹
名義，偽造該公司股東臨時會議事錄等文書，並盜用公司代表人沈耀銘等人之印章，
偽造後持以行使。又於八十四年五月間，利用不知情之唐復麗，盜用沈樹等人之印章
並偽造股東會議事錄等文書，偽造後復持以行使，均足以生損害於他人等情。因而撤
銷第一審之判決，改判仍論處被告二連續行使偽造私文書罪刑。固非無見。
惟查：(一)犯罪之被害人始得提起自訴，刑事訴訟法第三百十九條第一項前段規定甚明
；該條項所稱犯罪被害人，限於因犯罪而直接被害之人，必其人之法益由於犯罪行為
直接所加害，始克相當；且被害之是否直接，須以犯罪行為與受害法益有無直接關係
為斷。如屬不得自訴而自訴，則應依同法第三百三十四條為不受理之諭知。經查本件
依原判決所認定之犯罪事實，係認被告為達興公司之實際負責人，而自訴人則為股東
，被告於八十一年初，利用不知情之葛蓓蓓，冒用沈耀銘、鍾文欽及沈樹等人名義並
盜用其等之印章，偽造該公司股東臨時會議事錄、董事會議事錄等文書；又盜用鍾文
欽、洪美  、廖明娜等三人印章，偽造該公司變更登記事項卡；盜用鍾文欽印章，偽
造該公司變更登記申請書；盜用鍾文欽、沈耀銘印章，偽造台北縣政府營利事業統一
發證設立變更登記申請書，偽造後，復由不知情之江輝雄分別持向經濟部及台北縣政
府行使，使各該機關承辦之公務員登載不實事項於其所掌之公文書等情。又另行起意
，於八十四年五月間，利用不知情之唐復麗，冒用沈樹名義並盜用其印章，偽造該公
司股東會議事錄、董事會議事錄；盜用沈樹、洪美  、廖明娜印章，偽造該公司變更
登記事項卡；盜用鍾文欽印章，偽造台北縣政府營利事業統一發證設立變更登記申請
書，復由不知情之林長青，持向台灣省政府建設廳申請變更董事、監察人登記及向台
北縣政府申請負責人變更登記，使各該公務員登載不實等情。如果屬實，其直接被害
人係經濟部、台灣省政府建設廳、台北縣政府、達興公司、沈耀銘、鍾文欽、沈樹、
洪美  、廖明娜，而自訴人僅為該公司之股東，被告既未冒用其名義偽造文書，亦未
盜用其印章，其又非達興公司之負責人，似非直接被害人，原判決就自訴人何以係本
件犯罪之直接被害人而得提起本件自訴，未說明其論據，因與認定本件自訴得否為實
體判決，至有關係，自有理由不備之違法。(二)依原判決事實之記載，被告冒用沈耀銘
等人名義並盜用其等之印章，偽造上開各該文書等情；然被告如有偽造上開文書，其
偽造之不實內容究竟如何？此與判斷是否足以生損害於各該人，至有關係，原判決於
事實欄就此既未明確認定，亦未於理由內詳細說明，亦不足資為適用法律之依據。(三)
原判決既認定被告之犯行，已足生損害於經濟部、台灣省政府建設廳及台北縣政府等
機關，則其主文未諭知足以生損害於「公眾」，亦有疏誤。被告上訴意旨執以指摘原
判決違背法令，非無理由，應認有撤銷發回之原因。
二上訴駁回部分：
查第三審上訴書狀，應述上訴之理由，其未述者，得於提起上訴後十日內補提理
由書於原審法院，已逾上述期間，而於第三審法院未判決前仍未提出上訴理由書狀者
，第三審法院應以判決駁回之，刑事訴訟法第三百八十二條第一項、第三百九十五條
後段規定甚明。本件自訴人王金燦因自訴被告偽造文書（刑法第二百十條）案件，不
服原審判決，於民國八十六年四月二十六日提起上訴，並未述理由，迄今逾期已久
，於本院未判決前仍未提出，依上開規定，其上訴自非合法，應予駁回。
據上論結，應依刑事訴訟法第三百九十七條、第四百零一條、第三百九十五條後段，
判決如主文。
中      華      民      國    八十七    年     十二     月     三十     日
                              最高法院刑事第十庭
                                  審判長法官  曾  有  田
                                        法官  林  永  茂
                                        法官  陳  宗  鎮
                                        法官  劉  介  民
                                        法官  魏  新  和
      右正本證明與原本無異
                                              書  記  官
中      華      民      國    八十八    年      一      月      六      日
